【裁判字號】    95,易,944
【裁判日期】    950904
【裁判案由】    詐欺
【裁判全文】
臺灣臺南地方法院刑事判決               95年度易字第944號
公  訴  人  臺灣臺南地方法院檢察署檢察官
被      告  乙○○
上列被告因詐欺案件，經檢察官提起公訴（95年度偵緝字第627
號），本院判決如下：
    主  文
乙○○連續意圖為自己不法之所有，以詐術使人將本人之物交付
，處有期徒刑拾月。
    事  實
一、乙○○明知自身之經濟狀況欠佳，已無償還借款之能力，詎
    仍基於意圖為自己不法之所有之概括犯意，先於民國94年5
    月初前往甲○○所經營之汽車保修廠，向甲○○佯稱其接獲
    冷凍食品買賣之生意，須先向甲○○調借現金支付貨款，待
    轉售該冷凍食品獲利後，即可償還將其向甲○○所調借之金
    額，致甲○○陷於錯誤，而分別於94年5月4日、5月27日、6
    月2日等日，各交付新台幣（下同）40萬元、30萬元、5萬元
    予乙○○，乙○○並分別簽發如附表所示之本票三紙予甲○
    ○供作擔保。詎乙○○於前開本票到期後，均未能如期還款
    ，經甲○○屢為催討後，乃於94年7月26日另持以「泳鴻有
    限公司（莊一郎）」為發票人、第一銀行重陽分行為付款人
    、發票日期為94年7月31日、票號為VB0000000號、面額為60
    萬元之支票乙張，以同一理由，欲向甲○○清償另筆30萬元
    之借款，且再另借30萬元之現金，甲○○陷於錯誤，乃復如
    數貸借予乙○○。詎上開支票經甲○○之妻劉惠玲於94年7
    月27日前往臺灣中小企業銀行託收後，始知上開支票無法兌
    現，且該支票帳戶自94年7月15日起業已拒絕往來，而乙○
    ○亦逃逸無蹤，致甲○○追償無著而受有損害。
二、案經甲○○訴由台灣台南地方法院檢察署檢察官偵查起訴。
    理  由
一、被告乙○○矢口否認有何詐欺犯行，其辯稱：伊向甲○○說
    伊缺錢，向甲○○借錢；伊於94年6月中旬，經姓名與年籍
    均不詳、綽號「阿亮」之友人交付系爭支票供作償還賭債，
    伊亦於取得後即查詢相關票信，確認沒有問題云云。然查，
    上開犯罪事實，業據告訴人甲○○指訴綦詳。又被告乙○○
    先於95年4 月30日偵查中辯稱：「甲○○他太太去照會」，
    嗣於翌日即95年5 月30日偵查中辯稱：「伊跟告訴人去照會
    那一張票子，他確定沒問題，才把錢給伊」，然於本院審理
    中復辯稱：「甲○○當時有叫他太太劉惠玲打電話向銀行照
    會」，被告之供詞前後反覆，是否屬實，實有合理之懷疑。
    況證人劉惠玲亦結證證稱：「支票是我先生在94年7 月20幾
    號交給我的，我在同月27日時，我去台灣中小企託收，結果
    94年8月1日時銀行就通知我這張票子已經退票了。從我拿到
    票到知道退票，都沒跟乙○○見過面」，足見被告上開反覆
    之供詞與證人劉惠玲之證詞不符。本院對被告反覆之供詞既
    已有合理之懷疑，加之該供詞與證人所言不符，被告所辯實
    不足採。查前揭犯罪事實，並有本票三紙、支票一紙及法務
    部票據信用資訊連結作業查詢明細表各一份附卷可稽（分見
    95偵554號卷第4、5頁、95偵緝627號卷第32至45頁），本件
    事證明確，被告犯行，堪以認定。
二、核被告乙○○所為，係犯刑法第339條第1項之詐欺取財罪。
    按行為後法律有變更者，適用行為時之法律；但行為後之法
    律有利於行為人者，適用最有利於行為人之法律。刑法第2
    條第1 項定有明文。查被告行為後，刑法第56條連續犯之規
    定，業於94年2月2日修正公布刪除，並自95年7月1日生效施
    行，則被告之犯行，因行為後新法業已刪除連續犯之規定，
    此刪除雖非犯罪構成要件之變更，但顯已影響行為人刑罰之
    法律效果，自屬法律有變更，依新法第2條第1項但書規定，
    比較適用新、舊法之結果，適用舊法係論以一罪，適用新法
    則應數罪併罰，是適用新法並未較有利於行為人，自仍應依
    刑法第2條第1項本文之規定適用被告之行為時法律即舊法論
    以連續犯（最高法院95年第8 次刑事庭會議決議參照）。被
    告先後於94年5月4日、5月27日及6月2 日，各詐取被告40萬
    元、30萬元、5 萬元，係基於一個詐欺取財犯意之決定，達
    成其同一犯罪之各個舉動，應屬法律概念之一接續行為。被
    告先後二次詐欺犯行，時間緊接，觸犯犯罪構成要件相同之
    罪名，顯係基於概括犯意而為，應依連續犯之規定論以一罪
    ，即連續詐欺罪，並加重其刑。爰審酌被告之犯罪動機、目
    的、手段，詐取之金額非輕，及犯後猶否認犯行之一切情狀
    ，量處如主文所示之刑以資懲儆。
三、據上論斷，應依刑事訴訟法第299條第1項前段，刑法第2條
    第1項本文、修正前刑法第56條、修正後刑法第339條第1項
    ，判決如主文。
本案經檢察官黃銘瑩到庭執行職務。
中    華    民    國    95    年    9     月    4     日
                  刑事第二庭  審判長法官  蘇義洲
                              法      官  洪士傑
                              法      官  徐文瑞
以上正本證明與原本無異。
如不服本判決，應於判決送達後10日內，向本院提出上訴狀。
                              書  記  官  張宜柔
中    華    民    國    95    年    9     月    4     日
附錄法條：
中華民國刑法第339條第1項
（普通詐欺罪）
意圖為自己或第三人不法之所有，以詐術使人將本人或第三人之
物交付者，處5年以下有期徒刑、拘役或科或併科1千元以下罰金
。
附表：
┌──┬───┬────┬────┬────┬───────┐
│編號│發票人│票號    │發票日  │到期日  │面額（新臺幣）│
│    │      │        │        │        │              │
├──┼───┼────┼────┼────┼───────┤
│一  │乙○○│363264  │94.5.4  │94.5.4  │40萬元        │
├──┼───┼────┼────┼────┼───────┤
│二  │乙○○│363269  │94.5.27 │94.5.27 │30萬元        │
├──┼───┼────┼────┼────┼───────┤
│三  │乙○○│363270  │94.6.2  │94.6.2  │5萬元         │
└──┴───┴────┴────┴────┴───────┘


司法院資訊處製作；財團法人民間司法改革基金會備份。
